【裁判字號】    98,訴,2679
【裁判日期】    980831
【裁判案由】    毒品危害防制條例
【裁判全文】
臺灣板橋地方法院刑事判決              98年度訴字第2679號
公  訴  人  臺灣板橋地方法院檢察署檢察官
被      告  甲○○
上列被告因違反毒品危害防制條例案件，經檢察官提起公訴（97
年度毒偵字第8854號），被告於準備程序中就被訴事實為有罪之
陳述，經本院合議庭裁定改行簡式審判程序，並判決如下：
    主  文
甲○○施用第一級毒品，累犯，處有期徒刑壹年。
    事  實
一、甲○○前曾於民國93年間因犯竊盜罪，經本院於93年10月17
    日以93年度訴字第1358號判處有期徒刑6 月確定，於94年5
    月18日縮刑期滿執行完畢；復於94年間，因施用第一級、第
    二級毒品案件，經本院以94年度訴字517 號分別判處有期徒
    刑9 月、6 月，應執行有期徒刑1 年2 月，上訴後，由台灣
    高等法院於94年8 月14日以94年度上訴字1461號駁回上訴確
    定，於96年5 月15日縮刑期滿執行完畢；又於95年間，因施
    用二級毒品經本院於97年7 月7 日以96年訴字2244號判處有
    期徒刑1 年，並經減為6 月確定，於97年11月4 日縮刑期滿
    執行完畢（於本案構成累犯）。
二、甲○○前因施用第一、二級毒品案件，經本院以90年度毒聲
    字第1917號裁定送觀察、勒戒後，因有繼續施用毒品之傾向
    ，再經本院以90年度毒聲字第3379號裁定令入戒治處所施以
    強制戒治一年，於92年10月4 日強制戒治期滿出所，並由臺
    灣板橋地方法院檢察署檢察官於92年11月10日以92年度戒毒
    偵字第365 號為不起訴處分在案；復於94年間，因施用第一
    級、第二級毒品案件，經本院以94年度訴字517 號分別判處
    有期徒刑9 月、6 月，應執行有期徒刑1 年2 月，再經台灣
    高等法院以94年度上訴字1461號駁回上訴確定；又於95年間
    ，因施用二級毒品經本院以96年訴字2244號判處有期徒刑1
    年，並經減為有期徒刑6 月確定。詎仍不知悔改，復基於施
    用第一級毒品海洛因及第二級毒品甲基安非他命之犯意，於
    98年4 月2 日為警採尿向前回溯26小時內某時（扣除為警拘
    捕至驗尿時止之人身自由受公權力拘束之無從施用毒品時間
    ），在臺北縣中和市○○街223 號2 樓住處內，以注射針筒
    同時放入甲基安非他命及海洛因吸食之方式，施用第一、二
    級毒品海洛因及甲基安非他命1 次。嗣於同日下午2 時30分
    許，為警在臺北縣中和市○○路325 之4 號前查獲，並經採
    其尿液送驗結果，呈鴉片類、安非他命類陽性反應，始查悉
    上情。
三、案經臺北縣政府警察局樹林分局報請臺灣板橋地方法院檢察
    署檢察官偵查起訴。
    理  由
一、訊據被告甲○○坦承前開犯罪事實，而被告於98年4 月2 日
    為警所採尿液送臺灣檢驗科技股份有限公司檢驗結果，發現
    確有鴉片類之陽性反應，此有臺北縣政府警察局樹林分局查
    獲毒品案件尿液檢體監管紀錄表、臺灣檢驗科技股份有限公
    司98年4 月22日出具之濫用藥物檢驗報告各1 紙附卷可稽，
    次查，該檢驗中心係先以酵素免疫分析法（ＥＩＡ）篩驗，
    其尿液中海洛因代謝物嗎啡、安非他命濃度超出檢測範圍，
    再以氣相層析質普儀分析法（ＧＣ／ＭＳ）確認；其檢驗方
    法係以「氣相層析儀」先將物質氣化後，再經分析管分離，
    由於各種物質之沸點及對管柱之吸附力不同，在經過檢測器
    （Detector）測定後，表現出不同之滯留時間（Retension
    time），以滯留時間來判斷係何種物質；再利用「質普儀」
    為檢測器，將物質撞擊成碎片，記錄其質譜圖。因每個化合
    物之鍵結能力不同，故不同之物質會有其特定之質譜圖，因
    此在物質之判斷上有如指紋之鑑定，在理論上，扣除人為因
    素，其精確度已接近百分之百。又本件被告雖無法明確記憶
    施用毒品海洛因及甲基安非他命之時間，惟海洛因經注射或
    吸入人體後，約80% 於24小時內自尿中排出，一般而言，尿
    液中能否驗出嗎啡陽性反應與其投與量、投與途徑、採尿時
    間、個人體質及檢測方法之靈敏度有關，依國外文獻報導注
    射6 毫克之海洛因鹽酸鹽，其代謝物嗎啡之平均可檢出時限
    約為26小時，業經行政院衛生署藥物食品檢驗局於81年9 月
    8 日以藥檢壹字第8114885 號函述綦詳，被告之尿液檢體送
    驗結果既有海洛因代謝物嗎啡及安非他命類之陽性反應，且
    該結果係以氣相層析質譜儀法進行確認，已足排除偽陽性反
    應之可能，且被告自承係以注射針筒同時放入甲基安非他命
    及海洛因吸食之方式，施用第一、二毒品，顯見被告在經警
    採集尿液檢體前之26小時內某時點（扣除為警拘捕至驗尿時
    止之人身自由受公權力拘束之無從施用毒品時間）曾有施用
    第一、二級毒品海洛因及甲基安非他命之行為。第查，被告
    有如事實欄之前案紀錄，有臺灣高等法院被告全國前案紀錄
    表在卷可稽，被告於強制戒治期滿釋放後，五年內再犯施用
    毒品之犯行，且經判刑確定，復於98年4 月2 日為警採尿前
    回溯26小時內某時內施用海洛因及甲基安非他命而為警查獲
    ，即非屬毒品危害防制條例第20條第3 項所定「五年後再犯
    」之情形，檢察官逕行起訴，要無不合（最高法院95年台上
    字1071號判決參照）。從而，本案事證已臻明確，被告犯行
    洵堪認定，自應依法論科。
二、按海洛因及甲基安非他命分屬第一級及第二級毒品，毒品危
    害防制條例第2 條第2 項第1 款及第2 款定有明文。核被告
    甲○○所為，係犯毒品危害防制條例第10條第1 項之施用第
    一級毒品罪及同條第2 項之施用第二級毒品罪；其持有海洛
    因及甲基安非他命之低度行為，分別為施用之高度行為所吸
    收，均不另論罪；至於被告係同時施用海洛因及甲基安非他
    命2 種毒品，應屬一施用行為而同時觸犯上揭2 罪名，為想
    像競合犯，應依刑法第55條之規定，從1 重之施用第一級毒
    品罪處斷，公訴意旨謂上揭2 罪間，因犯意各別，行為互異
    ，而應予以分論併罰乙節，尚有未洽，附予敘明。末查被告
    有如事實欄之論罪科刑情形，有卷附臺灣高等法院被告全國
    前案紀錄表1 份可按，其受有期徒刑執行完畢後5 年以內再
    犯本案法定刑為有期徒刑之罪，為累犯，應依法加重其刑。
    爰審酌被告已有多次施用毒品之前案紀錄，猶因施用海洛因
    及甲基安非他命再犯本罪，顯未衷心悛悔，漠視法令之禁制
    ，恣意濫用藥品，甚為可訾，兼衡其施用海洛因、甲基安非
    他命所生危害實以自戕健康為主，於他人尚無明顯重大危害
    及其犯後終能供認無隱，態度良好等一切情狀，量處如主文
    所示之刑，以示懲戒。
據上論斷，應依刑事訴訟法第273 條之1 第1 項、第299 條第1
項前段，毒品危害防制條例第10條第1 項，刑法第11條、第55條
、第47條第1 項，判決如主文。
本案經檢察官陳姿雯到庭執行職務。
中    華    民    國    98    年    8     月    31    日
                  刑事第二庭    法  官  吳幸娥
上列正本證明與原本無異。
如不服本判決，應於判決送達後10日內敘明上訴理由，向本院提
出上訴狀 (應附繕本) ，上訴於臺灣高等法院。其未敘述上訴理
由者，應於上訴期間屆滿後20日內向本院補提理由書「切勿逕送
上級法院」。
                                書記官  蕭佩宜
中    華    民    國    98    年    8     月    31    日
附錄本案論罪科刑法條全文：
毒品危害防制條例第10條：
施用第一級毒品者，處6月以上5年以下有期徒刑。
施用第二級毒品者，處3年以下有期徒刑。


司法院資訊處製作；財團法人民間司法改革基金會備份。
